【裁判字號】    97,上訴,2534
【裁判日期】    971230
【裁判案由】    違反槍砲彈藥刀械管制條例
【裁判全文】
臺灣高等法院臺中分院刑事判決        97年度上訴字第2534號
上  訴  人
即  被  告  乙○○
指定辯護人  本院公設辯護人  甲○○
上列上訴人因違反槍砲彈藥刀械管制條例案件，不服臺灣彰化地
方法院97年度偵字第2083號，中華民國97年8 月27日第一審判決
（起訴案號：臺灣彰化地方法院檢察署97年度偵字第2083號），
提起上訴，本院判決如下：
    主  文
上訴駁回。
    事  實
一、乙○○前因違反毒品危害防制條例案件，經臺灣臺中地方法
    院以96年度中簡字第553號判處有期徒刑3月確定，並於民國
    （下同）96年7 月16日因減刑而執行完畢。詎仍不知悔改，
    其明知可發射子彈具殺傷力之改造手槍為槍砲彈藥刀械管制
    條例所管制之物品，未經許可，不得無故持有，竟基於非法
    持有可發射子彈具殺傷力改造手槍之犯意，於96年11月中旬
    某日，在彰化縣溪湖鎮軍機公園，以新臺幣（下同）2 萬元
    之代價，向真實姓名年籍不詳、綽號「十元」之成年男子，
    購得可發射子彈具殺傷力之仿 BERETTA廠84型半自動手槍製
    造之槍枝換裝土造金屬槍機、槍管而成之改造手槍1 枝（槍
    枝管制編號0000000000號、含彈匣1個）、直徑8.9毫米土造
    子彈1顆（無殺傷力，業經試射殆盡）及子彈半成品2顆（無
    殺傷力），自斯時起即未經許可持有之，且將該枝改造手槍
    藏放於1個咖啡色皮包內並放置在其彰化縣溪湖鎮○道街233
    號住處。嗣於97年2月27日9時45分許，為警持本院核發之搜
    索票至其上開住處執行搜索，並扣得上開改造手槍1枝、無
    殺傷力之改造子彈1顆、子彈半成品2顆及乙○○所有用以藏
    放該改造手槍之咖啡色皮包1個，而查悉上情。
二、案經彰化縣警察局鹿港分局報告臺灣彰化地方法院檢察署檢
    察官偵查起訴。
    理  由
一、按現行刑事訴訟法關於「鑑定」之規定，除選任自然人充當
    鑑定人外，另設有囑託機關鑑定制度。依同法第198 條、第
    208 條之規定，不論鑑定人或鑑定機關、團體，固均應由法
    院、審判長、受命法官或檢察官視具體個案之需要而為選任
    、囑託，並依第206 條之規定，提出言詞或書面報告，始符
    合同法第159條第1項所定得作為證據之「法律有規定」之情
    形。否則所為之鑑定，仍屬傳聞證據。然於司法警察機關調
    查中之案件，為因應實務上，或因量大、或有急迫之現實需
    求，併例行性當然有鑑定之必要者，例如毒品之種類與成分
    、尿液之毒品反應，或者槍彈有無殺傷力等鑑定，基於檢察
    一體原則，得由該管檢察長對於轄區內之案件，以事前概括
    選任鑑定人或囑託鑑定機關、團體之方式，俾便轄區內之司
    法警察官、司法警察對於調查中之此類案件，得即時送請先
    前已選任之鑑定人或囑託之鑑定機關、團體實施鑑定，以求
    時效（法務部92年9月1日法檢字第0920035083號函參照，刊
    載於法務部公報第312 期）。此種由檢察機關概括選任鑑定
    人或概括囑託鑑定機關、團體，再轉知司法警察官、司法警
    察於調查犯罪時參考辦理之作為，法無明文禁止，係為因應
    現行刑事訴訟法增訂傳聞法則及其例外規定之實務運作而為
    。此種由司法警察官、司法警察依檢察官所概括選任之鑑定
    人或囑託鑑定機關、團體所為之鑑定結果，與檢察官選任或
    囑託為鑑定者，性質上並無差異，同具有證據能力（最高法
    院96年度台上字第2860號裁判要旨參照）。本件公訴人所提
    出內政部警政署刑事警察局97年4月9日刑鑑字第0970033778
    號槍彈鑑定書，依上開說明，應認為有證據能力。
二、上開犯罪事實，業據上訴人即被告乙○○迭於警詢、偵查、
    原審及本院審理時供承不諱，復有前開之改造手槍1 枝扣案
    可佐，且該枝改造手槍經送往內政部警政署刑事警察局鑑驗
    後，認送鑑手槍1 枝（槍枝管制編號0000000000號）係改造
    手槍，由仿 BERETTA廠84型半自動手槍製造之槍枝，換裝土
    造金屬槍機、槍管而成，擊發功能正常，可供擊發適用子彈
    使用，認具殺傷力乙節，但查獲時併扣案之子彈1顆經同時
    送鑑結果認非制式子彈及半成品2顆，或經試射無法擊發，
    不具殺傷力，此有內政部警政署刑事警察局97年4月9日刑鑑
    字第0970033778號槍彈鑑定書1份在卷可憑。準此，堪認被
    告前開任意性自白確與事實相符，應可採信。本案事證明確
    ，被告犯行洵堪認定，應予依法論科。
三、核被告乙○○所為，係犯槍砲彈藥刀械管制條例第8條第4項
    非法持有可發射子彈具殺傷力之槍枝罪。復按刑法第59條得
    減輕其刑之規定，係以「犯罪之情狀顯可憫恕」為要件。再
    按刑法第59條規定犯罪情狀可憫恕者，得酌量減輕其刑，固
    為法院依法得自由裁量之事項，然非漫無限制，必須犯罪另
    有特殊之原因與環境，在客觀上足以引起一般同情，認為即
    予宣告法定低度刑期尤嫌過重者，始有其適用。是為此項裁
    量減刑時，必須就被告全部犯罪情狀予以審酌在客觀上是否
    有足以引起社會上一般人之同情，而可憫恕之情形，始稱適
    法（最高法院88年度臺上字第6683號判決要旨參照）。被告
    之辯護人雖為被告辯護稱：被告購買本案手槍後並未持以犯
    案，僅係好奇心驅使，並無供自己或他人犯罪之意圖，持有
    槍械顯係對法律認識不夠深切，惡性尚非重大，請適用刑法
    第59條之規定，對被告酌減其刑等語。惟查：依被告之學歷
    為國中畢業者之智識能力，其當知悉具殺傷力之改造手槍係
    屬違禁物品，竟無故持有之，且被告於警詢時陳明有在偏遠
    處所持以試射，該改造手槍性能不錯，可將子彈擊出等語在
    卷，對社會治安已造成一定影響，兼衡槍砲彈藥刀械管制條
    例之目的，係為防制槍彈之危害，維護國內治安，倘遽予憫
    恕被告並減輕其刑，對被告個人難收改過遷善之效，無法達
    到刑罰特別預防之目的，另考量依社會一般人客觀標準，本
    案並無何等足以引起一般同情之客觀情狀而應予以憫恕，爰
    不依刑法第59條酌減其刑。被告有如事實欄所述前科及執行
    紀錄，有臺灣彰化地方法院檢察署刑案資料查註紀錄表、臺
    灣高等法院被告前案紀錄表各1份在卷可考，其於5年以內故
    意再犯本件有期徒刑刑以上之罪，為累犯，應依刑法第47條
    第1項之規定，加重其刑。
四、原審經審理結果，認被告罪證明確，適用槍砲彈藥刀械管制
    條例第8條第4項，刑法第11條、第47條第1項、第42條第3項
    、第38條第1項第1款、第2 款等規定，並審酌被告未經許可
    ，恣意持有扣案具殺傷力之改造手槍，嚴重危害社會治安，
    被告明知持有槍枝為法所嚴禁之行為，仍予持有，所為實值
    非難，復考量其犯罪之動機、目的、手段、品行、智識程度
    、持有之時間，又念及其未持該枝改造手槍為其他非法行為
    ，及犯罪後坦承犯行、態度良好等一切情狀，量處有期徒刑
    3年6月，併科罰金新臺幣6萬元，並就併科罰金部分諭知易
    服勞役之折算標準。並敘明扣案可發射子彈具有殺傷力之仿
    BERETTA廠84 型半自動手槍製造之槍枝換裝土造金屬槍機、
    槍管而成之改造手槍1枝（槍枝管制編號0000000000號，原
    審漏未詳載包括彈匣1個），核係違禁物，應依刑法第38 條
    第1項第1款規定宣告沒收。扣案之咖啡色皮包1個，係被告
    所有用以藏放上開改造手槍以免遭人發現乙情，業據其供明
    屬實，足認係被告所有供犯罪所用之物，爰依刑法第38條第
    1項第2款規定宣告沒收。至扣案之改造子彈1顆經鑑定，係
    非制式子彈，由金屬彈殼組合直徑8.9 mm金屬彈頭而成，經
    試射，無法擊發，認不具殺傷力；扣案之子彈半成品2顆經
    鑑定，認均係非制式金屬彈殼，此有上開槍彈鑑定書1份在
    卷可參，自已不具有子彈之完整結構，失其子彈違禁物之性
    質，無庸諭知沒收。核其認事用法俱無不當，量刑亦稱妥適
    。被告上訴意旨略以：被告持有槍枝之目的，僅係因好奇，
    並無供自己或他人犯罪之意圖，其顯係對國家刑典認識不夠
    深切，致犯此重罪，被告惡性尚非重大，另被告並未持扣案
    槍枝作為其他犯罪之用，雖有持以試射，並認該改造手槍性
    能不錯可將子彈擊出，但既係於偏遠處所試射槍枝，則此舉
    對社會治安所造成之影響自屬有限，因此相較於本罪之法定
    最低度之刑猶嫌過重，而與被告持有槍枝所外顯之實際惡性
    失諸衡平，非無「情輕法重」之憾，於客觀上足已引起社會
    一般人之同情而堪可憫恕，請求爰依刑法第59條規定從輕量
    刑等語，惟按刑法第59條之酌量減輕其刑，必須犯罪另有特
    殊之原因與環境等情，在客觀上足以引起一般同情，認為即
    予宣告法定低度刑期尤嫌過重者，始有其適用。至於犯罪動
    機、情節輕微、素行端正、家計負擔、犯後態度等情狀，僅
    可為法定刑內從輕科刑之標準，不得據為酌量減輕之理由，
    最高法院45年台上字第1165號、51年台上字第899號、28 年
    上字第106 4號判例意旨可資參照。查本件被告持有槍枝之
    犯行應論以累犯，且被告明知扣案之槍枝具有殺傷力，而屬
    法律明文禁止持有之違禁物，仍不知戒慎，僅因為好奇而購
    入持有，稍有不慎即可能造成人員傷亡，雖持有該槍枝期間
    未查出用於其他犯罪，惟仍持以試射自對於社會存有潛在危
    害性，其犯行在客觀上既無特殊之原因與環境足以引起一般
    同情，難認有何情堪憫恕之情狀，自難依刑法第59條之規定
    酌量減輕其刑。是被告上訴並無理由，應予駁回。
據上論斷，應依刑事訴訟法第368條，判決如主文。
本案經檢察官丙○○到庭執行職務。
中    華    民    國    97    年    12    月    30    日
            刑事第七庭    審判長法  官  林  榮  龍
                                法  官  江  錫  麟
                                法  官  張  惠  立
上列正本證明與原本無異。
如不服本判決應於收受送達後十日內向本院提出上訴書狀，其未
敘述上訴理由者，並得於提起上訴後十日內向本院補提理由書 (
均須按他造當事人之人數附繕本)「切勿逕送上級法院」。
                                書記官  陳  慈  傳
中    華    民    國    97    年    12    月    31    日
附錄：本案論罪科刑法條全文
槍砲彈藥刀械管制條例第8條
未經許可，製造、販賣或運輸鋼筆槍、瓦斯槍、麻醉槍、獵槍、
空氣槍或第4條第1項第1款所定其他可發射金屬或子彈具有殺傷
力之各式槍砲者，處無期徒刑或5年以上有期徒刑，併科新臺幣1
千萬元以下罰金。
未經許可，轉讓、出租或出借前項所列槍枝者，處 5 年以上有期
徒刑，併科新臺幣 1 千萬元以下罰金。
意圖供自己或他人犯罪之用，而犯前二項之罪者，處無期徒刑或
 7 年以上有期徒刑，併科新臺幣 1 千萬元以下罰金。
未經許可，持有、寄藏或意圖販賣而陳列第 1 項所列槍枝者，處
 3年以上10年以下有期徒刑，併科新臺幣700萬元以下罰金。
第 1 項至第 3 項之未遂犯罰之。


司法院資訊處製作；財團法人民間司法改革基金會備份。
